臺灣高雄地方法院刑事判決　　　　　　　 94年度訴字第294號
公　訴　人　臺灣高雄地方法院檢察署檢察官
被　　　告　甲○○　男　24歲.
指定辯護人　本院公設辯護人丙○○
上列被告因強盜案件，經檢察官提起公訴（93年度偵字第22724
號），本院判決如下：
    主  文
甲○○踰越安全設備竊盜，處有期徒刑壹年貳月。
    事  實
一、甲○○意圖為自己不法之所有，於民國94年11月8 日14時許
    ，徒手卸下高雄縣梓官鄉○○村○○○路94巷40號乙○○住
    處1 樓窗戶（起訴書誤載為2 樓窗戶），踰越安全設備侵入
    該處2 樓房間，竊取乙○○所有之高雄縣梓官鄉漁會金融卡
    1 張及摩托羅拉牌（型號V8088）行 動電話1 具，得手後為
    乙○○發現，乃上前將甲○○逮捕，嗣因鄰居發覺有異報警
    處理，經警到場後，扣得前開金融卡1 張及行動電話1 具，
    而查悉上情。
二、案經高雄縣政府警察局岡山分局報請臺灣高雄地方法院檢察
    署檢察官偵查起訴。
    理  由
一、訊據被告甲○○對於上揭踰越門扇竊盜之犯行坦承不諱，核
    與證人乙○○於本院審理時證述之情節相符，並有現場照片
    10張在卷可佐（見警卷第17頁至第19頁），足徵被告上開自
    白與事實相符，自得為論罪科刑之依據。是以，本件事證明
    確，被告犯行堪以認定，應依法論科。
二、公訴意旨雖認：被告於行竊得手後，為乙○○發覺，乃上前
    逮捕被告，被告為求脫免逮捕，竟對乙○○施以強暴行為，
    致乙○○受有右上臂撕裂傷及右肩紅腫之傷害，因認被告所
    犯係屬刑法第330 條第1 項之加重強盜罪嫌。惟查：
  (一)按刑法第330 條之加重強盜罪，不僅指刑法第328 條第1 項
    、第2 項之強盜罪而言，即依同法第329 條以強盜論者，亦
    包括之，如犯準強盜罪而有刑法第321 條第1 項各款情形之
    一，即應依刑法第330 條論處（最高法院82年度臺上字第57
    7 號判決參照）。又刑法第329 條所稱竊盜或搶奪，因防護
    贓物、脫免逮捕或湮滅罪證，而當場施以強暴脅迫者，以強
    盜論，此之所謂當場施強暴，固不以致使被害人不能抗拒為
    要件（最高法院91年度台上字第5778判決參照）。惟若行為
    人僅有強力排除猛拖之被動行為，尚難認為有積極暴行而達
    於強暴、脅迫之程度（最高法院43年台上字第670 號判決參
    照），亦即準強盜罪之成立，不但需行為人有當場之積極施
    暴行為，且需其行為已足造成被害人心理上或生理上之被強
    制狀態者，始足當之，若行為人僅於他人為逮捕時，而為單
    純之掙脫行為，因無對逮捕者積極為施暴行為，且其行為亦
    不足以造成被害人之心理上或生理上之被強制狀態，即難謂
    已該當於準強盜之犯行。
  (二)訊據被告堅決否認有對乙○○施以強暴行為，致乙○○受有
    右上臂撕裂傷及右肩紅腫之傷害，辯稱；伊並未出手毆打乙
    ○○，伊當時僅欲掙脫逃跑等語。經查：
    (1)證人乙○○於警詢固證述：伊左手臂之傷勢，係伊帶被告
      下1 樓時，因扭打而受傷等語（見警卷第6 頁）；惟乙○
      ○與被告發生「扭打」之過程，及被告是否「故意」對乙
      ○○積極施以強暴，且該行為已足造成乙○○心理上或生
      理上之被強制狀態等節，乙○○並未於警詢中清楚描述，
      且何謂「扭打」之意義，可能因個人之主觀認知而異其解
      釋，仍須綜合剖析案發當時之實際狀況，判斷被告於行竊
      遭發現後，是否曾對乙○○之身體直接或間接施以暴力，
      壓制乙○○之抗拒，或使乙○○處於不能抗拒之狀態，以
      資認定，尚難據乙○○於警詢時泛稱：伊與被告發生扭打
      等情，遽認被告有施用強暴之犯行。
    (2)證人乙○○於本院審理時經交互詰問證稱：於93年11月8
      日14時許，被告將1 樓浴室窗戶卸下來進入家裡，當時伊
      在2 樓看電視，聽到2 樓另外一個房間有傳來開抽屜聲音
      ，伊就過去查看，並將被告逮捕，伊將被告拉到1 樓，要
      求被告在1 樓客廳坐下，被告跪下請求伊原諒，嗣被告起
      身逃跑，跑到門口時，因誤採置於地上之拖鞋而滑倒，被
      告再起身跑到門前車庫時，欲攀爬鐵門逃跑，但爬不上去
      ，伊乃向前將被告抓住，用手勒住被告脖子，被告一直要
      掙脫逃跑，在掙脫之過程，伊因撞到旁邊柱子而受傷，整
      個逮捕過程中，被告均未出手打伊，亦未出言恐嚇，被告
      僅於被伊抓住時，欲掙脫逃跑等語（見本院卷第52頁至第
      53頁），綜觀乙○○之上開證詞，被告並未對乙○○施以
      任何強暴脅迫行為，用以壓制乙○○，甚為明確。是以，
      被告之上開行為顯與加重強盜罪之施強暴脅迫情節尚有不
      符，則公訴人認被告涉犯刑法第330 條之加重強盜犯行，
      即有誤會，惟起訴基本犯罪事實同一，爰依法變更起訴法
      條。
三、刑法第321 條第1 項第2 款所謂「其他安全設備」，係指除
    門扇牆垣以外，依通常觀念足認為防盜之一切設備而言，最
    高法院78年度臺上字第4418號判例，可資參照；而窗門與門
    扇、牆垣不同，踰越窗門竊盜者，係屬刑法第321 條第1 項
    第2 款後段之踰越其他安全設備竊盜，最高法院49年度臺上
    字第1099號判例亦可供參照。是核被告所為，係犯刑法第32
    1 條第1 項第2 款之踰越其他安全設備竊盜罪。爰審酌被告
    正值青壯之年，不思循正當程序賺取所需，竟踰越安全設備
    進入他人住宅，竊取他人財物，危害他人之財產及居住安全
    甚鉅，惟念及被告於本院審理時坦承犯行，犯罪後態度尚佳
    ，顯見其有悔意等一切情狀，量處如主文所示之刑。
四、末按告訴乃論之罪，告訴人於第一審辯論終結前，得撤回其
    告訴；又告訴經撤回者，法院應諭知不受理之判決，刑事訴
    訟法第238 條第1 項、第303 條第3 款分別定有明文。查乙
    ○○受有右上臂撕裂傷及右肩紅腫之傷害乙情，固經乙○○
    於警詢提出告訴（見警卷第6 頁反面），惟刑法第277 條第
    1 項前段之傷害罪，依同法第287 條前段之規定須告訴乃論
    ，茲據乙○○於本院審理時當庭撤回對被告之傷害告訴（見
    本院卷第50頁），揆諸前開說明，被告涉犯傷害部分犯行，
    本應諭知不受理之判決，惟公訴人認此部分與前開有罪部分
    有結合犯之實質上一罪關係，爰不另為不受理之諭知，附此
    敘明。
據上論斷，應依刑事訴訟法第299 條第1 項前段、第300 條，刑
法第321 條第1 項第3 款，判決如主文。
本案經檢察官陳怡利到庭執行職務。
中　　華　　民　　國　　94　　年　　6 　　月　　21　　日
                  刑事第十六庭  審判長法  官  施柏宏
                                      法  官  陳億芳
                                      法  官  洪能超
以上正本證明與原本無異。
如不服本判決，應於判決送達後10日內，向本院提出上訴狀。
中　　華　　民　　國　　94　　年　　6 　　月　　21　　日
                                      書記官  曾小玲
附錄本件論罪科刑之法條：
中華民國刑法第321條
犯竊盜罪而有左列情形之一者，處6 月以上、5 年以下有期徒刑
：
一、於夜間侵入住宅或有人居住之建築物、船艦或隱匿其內而犯
    之者。
二、毀越門扇、牆垣或其他安全設備而犯之者。
三、攜帶兇器而犯之者。
四、結夥三人以上而犯之者。
五、乘火災、水災或其他災害之際而犯之者。
六、在車站或埠頭而犯之者。
前項之未遂犯罰之。
